【裁判字號】    97,訴,4266
【裁判日期】    971230
【裁判案由】    槍砲彈藥刀械管制
【裁判全文】
臺灣板橋地方法院刑事判決              97年度訴字第4266號
公  訴  人  臺灣板橋地方法院檢察署檢察官
被      告  甲○○
指定辯護人  鍾開榮律師（財團法人法律扶助基金會）
上列被告因違反槍砲彈藥刀械管制案件，經檢察官提起公訴（97
年度偵字第9654號），本院判決如下：
    主  文
甲○○未經許可，持有可發射子彈具有殺傷力之改造手槍，處有
期徒刑壹年捌月，併科罰金新臺幣伍萬元，罰金如易服勞役，以
新臺幣壹仟元折算壹日。緩刑肆年，緩刑期間付保護管束。
扣案之具有殺傷力仿FN廠1910型半自動改造手槍壹枝（槍枝管制
編號：0000000000號，含彈匣壹個），沒收。
    事  實
一、甲○○明知具殺傷力之各式手槍及子彈係屬槍砲彈藥刀械管
    制條例第4 條第1 項第1 款及第2 款所稱之槍砲、彈藥，非
    經中央主管機關許可不得持有。竟於民國91年5 月間，在臺
    北市○○街某賭場內，真實姓名年籍不詳綽號「阿寶」之成
    年男子牌友持可發射子彈具有殺傷力之仿FN廠1910型半自動
    改造手槍1 枝（槍枝管制編號：0000000000號，含彈匣1 個
    ）、具有殺傷力可擊發之改造子彈7 顆及不具殺傷力之改造
    子彈5 顆，以新臺幣（下同）50,000元之價額，向甲○○質
    押借款，甲○○遂自上揭時、地未經主管機關許可，持有上
    開改造手槍及改造子彈；嗣於97年3 月13日下午3 時40分許
    ，經警持本院核發之97年度聲搜字第1166號搜索票至甲○○
    位於臺北縣三重市○○路219 巷19號3 樓住處執行搜索而查
    獲，並扣得上述改造手槍及改造子彈（扣案之子彈共計12顆
    ，均業經鑑驗用罄），始查悉上情。
二、案經臺北市政府警察局移送臺灣板橋地方法院檢察署檢察官
    偵查起訴。
    理  由
壹、程序方面有關證據能力部分：刑事訴訟法第159 條第1 項雖
    規定，被告以外之人於審判外之言詞或書面陳述，除法律有
    規定外，不得作為證據。惟同法第159 條之5 明定：「被告
    以外之人於審判外之陳述，雖不符前4 條之規定，而經當事
    人於審判程序同意作為證據，法院審酌該言詞陳述或書面陳
    述作成時之情況，認為適當者，亦得為證據。」、「當事人
    、代理人或辯護人於法院調查證據時，知有第159 條第1 項
    不得為證據之情形，而未於言詞辯論終結前聲明異議者，視
    為有前項之同意。」，其立法理由在於傳聞證據未經當事人
    之反對詰問予以核實，乃排斥其證據能力。惟當事人如放棄
    對原供述人之反對詰問權，於審判程序表示同意該等傳聞證
    據可作為證據，此時，法院除認該傳聞證據欠缺適當性外，
    自可承認其證據能力。又當事人、代理人或辯護人於調查證
    據時，知有刑事訴訟法第159 條第1 項不得為證據之情形，
    卻表示「對於證據調查無異議」、「沒有意見」等意思，而
    未於言詞辯論終結前聲明異議者，應視為已有將該等傳聞證
    據採為證據之同意，最高法院93年度台上字第3533號、94年
    度台上字第2976號判決亦採同一見解。經查：本案被告甲○
    ○、辯護人及檢察官於本院審判期日，對於下列經本院調查
    之證據方法，均表示對證據能力不爭執，復於審判期日就本
    院一一提示之前揭證據方法於言詞辯論終結前，均亦未就所
    調查之證據主張有刑事訴訟法第159 條第1 項不得為證據之
    情形，是參照上開說明要旨，本案經調查之證據，均有證據
    能力，合先敘明。
貳、實體方面：
一、上開事實，業據被告甲○○迭於警詢、偵訊及本院訊問時坦
    承不諱，且扣案之改造手槍1 枝及改造子彈12顆經送內政部
    警政署刑事警察局，以性能檢驗法及試射法鑑驗，結果認：
    (一)送鑑手槍1 枝（槍枝管制編號：0000000000號）：認係改
    造手槍，由仿FN廠1910型半自動手槍製造之槍枝，換裝土造
    金屬槍管而成，擊發功能正常，可供擊發適用子彈使用，認
    具殺傷力；(二)送鑑子彈12顆：認均係非制式子彈，由金屬彈
    殼組合直徑7.9 ±0.5mm 金屬彈頭而成，經試射後，其中7
    顆，均可擊發，認具殺傷力，及其中5 顆，均無法擊發，認
    不具殺傷力等情，此有臺北市政府警察局槍枝初步檢視報告
    表1 份暨檢視照片4 張、刑案證物照片1 張、內政部警政署
    刑事警察局97年4 月29日刑鑑字第0970038368號槍彈鑑定書
    及97年9 月10日刑鑑字第0970118373號函各1 份（詳見偵查
    卷第13至15、17、32至34、49頁）在卷可證，此外，有上開
    扣案之改造手槍及子彈可證。是被告前開自白核與事實相符
    ，足堪採信。故本案事證已臻明確，被告犯行堪以認定，應
    予依法論科。
二、論罪科刑部分：
(一)、論罪部分：
１、按槍砲彈藥刀械管制條例於94年1 月26日經修正條文，並於
    94年1 月28日生效，惟本件被告之持有槍彈行為，係由修正
    前持續至修正後，是此部分尚無因法律修正而生新舊法比較
    之問題。又查刑法第42條罰金易服勞役折算標準，雖於94年
    2 月2 日經修正公佈，並自95年7 月1 日起施行，惟被告於
    刑法修正施行後，尚繼續持有上開改造手槍，迄至97年3 月
    13日始遭警查扣而終止持有，是被告未經許可持有上開具殺
    傷力之改造手槍及子彈，有部分行為係在上開刑法修正施行
    後，應無刑法第2 條第1 項之適用，應逕行依裁判時之新法
    處罰即可，合先敘明。
２、核被告所為，係犯槍砲彈藥刀械管制條例第8 條第4 項之未
    經許可持有可發射子彈具有殺傷力之改造手槍罪及同條例第
    12條第4 項之未經許可持有具有殺傷力之子彈罪。
３、另被告未經許可，無故持有上開改造手槍及改造子彈，其持
    有之繼續，為行為之繼續，至持有行為終了時，均應僅成立
    一罪。
４、被告以一行為而觸犯上開未經許可持有改造手槍及未經許可
    持有子彈二罪名，為想像競合犯，應依刑法第55條之規定，
    從一情節較重之未經許可持有手槍罪處斷。
５、又被告於91年5 月間取得上開改造手槍及子彈時，僅年約23
    歲，且因友人以該槍彈質押而持有，並於收受後始終將之放
    置在其上開住處，並未持以犯罪使用或轉交他人，足見被告
    係因思慮未周而涉犯本案，其惡性核與擁槍自重，要挾滋事
    、欺壓善良，以危害社會秩序者，有重大差異，如不論其情
    節輕重，遽處以寄藏手槍罪之法定本刑有期徒刑3 年以上，
    誠屬情輕法重，猶過於嚴苛，有傷人民對法律之情感，且其
    於警詢時自始坦承犯行，表示悔悟，堪認其犯罪情狀尚堪憫
    述，爰依刑法第59條之規定酌減其刑。
(二)、科刑部分：爰審酌被告並無前科紀錄，此有臺灣高等法院被
    告前案紀錄表1 紙在卷可稽，其素行、品行非惡，因一時未
    查而持有上開槍彈之犯罪動機、目的、手段、對社會秩序所
    生危害程度、以及犯罪後坦承犯行，態度良好等一切情狀，
    量處如主文第一項所示之刑，併予諭知罰金如易服勞役之折
    算標準，以資懲儆。
(三)、又審酌被告為本件犯行固屬不當，惟被告前未曾因故意犯罪
    受有期徒刑以上刑之宣告，此有上開紀錄表供參，且因友人
    質押而持有具有殺傷力之改造手槍及改造子彈，並於收受後
    始終將之放置在其上開住處，並未持以犯罪使用或轉交他人
    ，足認其一時失慮，偶罹刑典，本院斟酌上情，認其經此刑
    之宣告後，應知警惕而無再犯之虞，前開原審對之所宣告之
    刑以暫不執行為當，茲併予宣告緩刑4 年，用啟自新。惟為
    確實使被告有正確之法律觀念並提供必要之協助及督促，且
    依其所犯持有槍彈之情節認有加以追蹤觀護之必要，亦併依
    刑法第93條第1 項之規定，宣告緩刑期間付保護管束，俾由
    觀護人予以適當之督促，並發揮附條件緩刑制度之立意及避
    免短期自由刑執行所肇致之弊端，以觀後效。
(四)、沒收部分：
１、扣案之改造手槍1 枝（槍枝管制編號：0000000000號，含彈
    匣1 個），經鑑驗認具有殺傷力，已如前述，且未經許可不
    得持有，屬違禁物，應依刑法第38條第1 項第1 款之規定，
    併予宣告沒收。
２、至於扣案之子彈12顆，均業經採樣試射，已擊發，此有上開
    槍彈鑑定書可證，顯見扣案之子彈12顆均不再具有殺傷力，
    並非違禁物，爰不併予宣告沒收，附此敘明。
據上論斷，應依刑事訴訟法第299 條第1 項前段，槍砲彈藥刀械
管制條例第8 條第4 項、第12條第4 項，刑法第11條前段、第55
條、第59條、第42條第3 項前段、第74條第1 項第1 款、第93條
第1 項、第38條第1 項第1 款，判決如主文。
本案經檢察官江祐丞到庭執行職務。
中    華    民    國    97    年    12    月    30    日
                  刑事第十八庭審判長法  官  林淑婷
                                    法  官  邱景芬
                                    法  官  饒金鳳
以上正本證明與原本無異。
如不服本判決，應於判決送達後10日內，向本院提出上訴書狀，
且上訴書狀應敘述具體理由，而上訴書狀未敘述上訴理由者，應
於上訴期間（即自收受判決書之翌日起算10日）屆滿後20日內補
提理由書。
                                    書記官  王春森
中    華    民    國    97    年    12    月    30    日
附錄本案論罪科刑法條全文：
槍砲彈藥刀械管制條例第8 條：
未經許可，製造、販賣或運輸鋼筆槍、瓦斯槍、麻醉槍、獵槍、
空氣槍或第4 條第1 項第1 款所定其他可發射金屬或子彈具有殺
傷力之各式槍砲者，處無期徒刑或5 年以上有期徒刑，併科新臺
幣1 千萬元以下罰金。
未經許可，轉讓、出租或出借前項所列槍枝者，處5 年以上有期
徒刑，併科新臺幣1 千萬元以下罰金。
意圖供自己或他人犯罪之用，而犯前二項之罪者，處無期徒刑或
7 年以上有期徒刑，併科新臺幣1 千萬元以下罰金。
未經許可，持有、寄藏或意圖販賣而陳列第1 項所列槍枝者，處
3 年以上10年以下有期徒刑，併科新臺幣700 萬元以下罰金。
第1 項至第3 項之未遂犯罰之。
槍砲彈藥刀械管制條例第12條：
未經許可，製造、販賣或運輸子彈者，處1 年以上7 年以下有期
徒刑，併科新臺幣500 萬元以下罰金。
未經許可，轉讓、出租或出借子彈者，處6 月以上5 年以下有期
徒刑，併科新臺幣300 萬元以下罰金。
意圖供自己或他人犯罪之用，而犯前二項之罪者，處3 年以上10
年以下有期徒刑，併科新臺幣700 萬元以下罰金。
未經許可，持有、寄藏或意圖販賣而陳列子彈者，處5 年以下有
期徒刑，併科新臺幣300 萬元以下罰金。
第 1 項至第 3 項之未遂犯罰之。


司法院資訊處製作；財團法人民間司法改革基金會備份。
